---
title: "Raport 1"
author: "Wojciech Rzeczycki 140770"
date: "2022-12-10"
output: 
  html_document:
    toc: true
    toc_float: true
    
---


# 0. Podsumowanie
Celem projektu jest określenie, jakie mogą być główne przyczyny karłowacenia śledzi oceanicznych wyławianych w Europie


# 1. Kod wyliczający wykorzystane biblioteki

```{r, message=FALSE, warning=FALSE}

library(ggplot2)
library(corrplot)
library(dplyr)
library(knitr)
library(tidyr)
library(plotly)
library(caret)

```

# 2. Kod pozwalający wczytać dane z pliku

```{r, message=FALSE, warning=FALSE}
data <- read.csv("sledzie.csv", sep=',') 
#data
```

```{r, cache=TRUE, warning=FALSE, echo=FALSE}
set.seed(23)
```


# 3. Kod przetwarzający brakujące dane
Dane zawierały znaki zapytania - zamieniono je na NA, następnie usunięto rekordy, w których występowały. Z powodu występowania znaków zapytania część kolumn otrzymało (niesłusznie) typ char - zamieniono na numeric

```{r, warning=FALSE, echo=FALSE}
data[data=="?"] <- NA
#data
sapply(data, function(x) sum(is.na(x)))
clearData <- drop_na(data)

flatData <- mutate_all(clearData, function(x) as.numeric(as.character(x)))

```



# 4. Sekcja podsumowująca rozmiar zbioru i podstawowe statystyki

```{r, warning=FALSE, echo=FALSE}
summary(flatData)
head(flatData)
```



# 5. Szczegółową analizę wartości atrybutów (np. poprzez prezentację rozkładów wartości)

```{r, warning=FALSE, echo=FALSE}


ggplot(flatData, aes(x = length)) + geom_histogram(binwidth = .3, fill="blue") + labs(y = "Ilość wystąpień", title = "Długość śledzia") +
    scale_y_continuous(labels = scales::comma)


ggplot(flatData, aes(x = cfin1)) + geom_histogram(binwidth = .9, fill="blue") + labs(y = "Ilość wystąpień", title = "Dostępność planktonu - Calanus finmarchicus gat. 1") +
    scale_y_continuous(labels = scales::comma)


ggplot(flatData, aes(x = cfin2)) + geom_histogram(binwidth = .3, fill="blue") + labs(y = "Ilość wystąpień", title = "Dostępność planktonu - Calanus finmarchicus gat. 2") +
    scale_y_continuous(labels = scales::comma)


ggplot(flatData, aes(x = chel1)) + geom_histogram(binwidth = .3, fill="blue") + labs(y = "Ilość wystąpień", title = "Dostępność planktonu - Calanus helgolandicus gat. 1") +
    scale_y_continuous(labels = scales::comma)


ggplot(flatData, aes(x = chel2)) + geom_histogram(binwidth = .3, fill="blue") + labs(y = "Ilość wystąpień", title = "Dostępność planktonu - Calanus helgolandicus gat. 2") +
    scale_y_continuous(labels = scales::comma)


ggplot(flatData, aes(x = lcop1)) + geom_histogram(binwidth = .3, fill="blue") + labs(y = "Ilość wystąpień", title = "Dostępność planktonu - widłogony gat. 1") +
    scale_y_continuous(labels = scales::comma)


ggplot(flatData, aes(x = lcop2)) + geom_histogram(binwidth = .3, fill="blue") + labs(y = "Ilość wystąpień", title = "Dostępność planktonu - widłogony gat. 2") +
    scale_y_continuous(labels = scales::comma)


ggplot(flatData, aes(x = fbar)) + geom_histogram(binwidth = .1, fill="blue") + labs(y = "Ilość wystąpień", title = "Roczny narybek") +
    scale_y_continuous(labels = scales::comma)


ggplot(flatData, aes(x = recr)) + geom_histogram( fill="blue") + labs(y = "Ilość wystąpień", title = "Liczba śledzi w roku") +
    scale_y_continuous(labels = scales::comma)


ggplot(flatData, aes(x = cumf)) + geom_histogram(binwidth = .01, fill="blue") + labs(y = "Ilość wystąpień", title = "Łączne natężenie połowów w regionie") +
    scale_y_continuous(labels = scales::comma)


ggplot(flatData, aes(x = totaln)) + geom_histogram( fill="blue") + labs(y = "Ilość wystąpień", title = "Liczba złowionych śledzi") +
    scale_y_continuous(labels = scales::comma)


ggplot(flatData, aes(x = sst)) + geom_histogram(binwidth = .1, fill="blue") + labs(y = "Ilość wystąpień", title = "Temperatura powierzchni wody [C]") +
    scale_y_continuous(labels = scales::comma)


ggplot(flatData, aes(x = sal)) + geom_histogram(binwidth = .01, fill="blue") + labs(y = "Ilość wystąpień", title = "Poziom zasolenia wody [Knudsen ppt]") +
    scale_y_continuous(labels = scales::comma)


ggplot(flatData, aes(x = xmonth)) + geom_histogram(binwidth = .3, fill="blue") + labs(y = "Ilość wystąpień", title = "Numer miesiąca") +
    scale_y_continuous(labels = scales::comma)


ggplot(flatData, aes(x = nao)) + geom_histogram(binwidth = .3, fill="blue") + labs(y = "Ilość wystąpień", title = "Oscylacja północnoatlantycka") +
    scale_y_continuous(labels = scales::comma)


```

# 6. Próba wyznaczenia atrybutów kolejnych lat
W trakcie analizy danych odkryto, że w kolumnie "miesiące" występują numery 1-12 oznaczające styczeń-grudzień. Do analizy przydatne mogłoby się okazać dopisanie atrybutu roku; W tym kroku podjęto się tej próby.
Ponieważ atrybut recr to ROCZNY narybek, a wiemy, że śledź z roku na rok malał, dokonano grupowania po kolumnie 'recr' i posortowano względem 'length'
Okazało się to fałszywym tropem, co pokazuje brak porządku w kolejności atrybutu 'year', gdy posortujemy tabelę po atrybucie 'length' (pokazane poniżej)

```{r, warning=FALSE, echo=FALSE}
yearlyData <- flatData %>% 
    arrange(length, recr) %>%
  group_by(recr) %>%
  mutate(year = cur_group_id())



yearlyData
# yearlyData %>%
#   summarize(avg_length = mean(length), year) %>%
#   arrange(avg_length)

```



# 7. Sekcję sprawdzającą korelacje między zmiennymi; sekcja ta powinna zawierać jakąś formę graficznej prezentacji korelacji.

Korelacje prezentuje poniższy wykres korelacji.
Interesuje nas korelacja zmiennej 'length' z pozostałymi.

Co ciekawe, korelacja pomiędzy długością śledzia a rokiem połowu (a więc kolumny 'recr' oraz autorska 'year') jest praktycznie żadna.

Korelacje dodatnie:
- Dostępność planktonu - Calanus helgolandicus gat. 1, 
- Dostępność planktonu - widłogony gat. 1, 
- Ułamek pozostawionego narybku,
- Liczba złowionych śledzi (słaba korelacja)

Korelacje ujemne:
- Temperatura powierzchni wody [C] (najsilniejsza korelacja z listy)
- Oscylacja północnoatlantycka

```{r, warning=FALSE, echo=FALSE}

correlationData <- cor(yearlyData)
corrplot(correlationData, method="square", type="upper", title = "Korelacja między zmiennymi",  order = 'AOE')


```

# 8. Interaktywny wykres lub animację, np. prezentującą zmianę rozmiaru śledzi w czasie.

```{r, warning=FALSE, echo=FALSE}

lengthData <- yearlyData %>% arrange(desc(length))
lengthTime <- ggplot(lengthData, aes(x=X, y=length, color="red")) + geom_smooth() + labs(x = "Numer pomiaru", y = "Długość śledzia", title = "Długość śledzia w czasie") +
    scale_y_continuous(labels = scales::comma)
#+ geom_line(aes(x=X, y = mean(length)), colour = "blue", size = .5)

ggplotly(lengthTime)

```

# 9. Sekcję próbującą stworzyć regresor przewidujący rozmiar śledzia (w tej sekcji należy wykorzystać wiedzę z pozostałych punktów oraz wykonać dodatkowe czynności, które mogą poprawić trafność predykcji); dobór parametrów modelu oraz oszacowanie jego skuteczności powinny zostać wykonane za pomocą techniki podziału zbioru na dane uczące, walidujące i testowe; trafność regresji powinna zostać oszacowana na podstawie miar R2 i RMSE.

```{r, warning=FALSE, echo=FALSE}

inTraining <- createDataPartition( y = flatData[,1],p = .7, list = FALSE)
training <- flatData[ inTraining,]
testing  <- flatData[-inTraining,]
ctrl <- trainControl(method = "repeatedcv", number = 2, repeats = 5)


```

Random Forest

```{r, warning=FALSE, echo=FALSE}

rfFit <- train(length ~ .,
             data = training,
             method = "rf",
             preProc = c("center", "scale"),
             trControl = ctrl,
             tuneGrid = data.frame(mtry = 8),
             ntree = 30)

rfFit

```

Regresja liniowa

```{r, warning=FALSE, echo=FALSE}

lmFit <- train(length ~ .,
             data = training,
             method = "lm",
             trControl = ctrl
              )

lmFit

```

KNN

```{r, warning=FALSE, echo=FALSE}

knnFit <- train(length ~ ., data = training,
                 method = "knn",
                 preProcess = c("center", "scale"),
                 tuneLength = 10,
                 trControl = trainControl(method = "cv"))
knnFit
```

Porównując wartości RMSE, Rsquared i MAE wynika, że zgodnie z oczekiwaniami najlepszym modelem jest Random Forest


# 10. Analizę ważności atrybutów najlepszego znalezionego modelu regresji. Analiza ważności atrybutów powinna stanowić próbę odpowiedzi na pytanie: co sprawia, że rozmiar śledzi zaczął w pewnym momencie maleć.

Wykres przedstawia ważność atrybutów dla RandomForest. Kilku atrybutów (X - nr pomiaru, oraz xmonth - miesiąc w roku) nie bierzemy pod uwagę:
X ukazuje skutek, a nie przyczynę karłowacenia, a xmonth nie udziela żadnej informacji ze względu na brak informacji nt. roku.

Wynika z tego, że największy wpływ na karłowacenie śledzi mają:
- Temperatura przy powierzchni wody
- Roczny narybek
- Natężenie połowów w regionie


```{r, warning=FALSE, echo=FALSE}

imp <- varImp(rfFit)
imp

ggplot(imp)
```
